臺灣臺中地方法院行政訴訟判決
110年度交更一字第9號
                          111年1月11日辯論終結
原      告  邱宸模  

訴訟代理人  邱六郎  
被      告  臺中市交通事件裁決處
                      設臺中市○○區○○○路00號
代  表  人  黃士哲    住同上
訴訟代理人  黃曉妍律師
複代理人    魏光玄律師                      
上列當事人間因交通裁決事件，原告不服被告民國109年11月4日
以中市裁字第68-GT0000000號裁決，提起行政訴訟，經本院以10
9年度交字第537號行政訴訟判決駁回原告之訴後，原告不服提起
上訴，經臺中高等行政法院110年度交上字第74號判決（下稱發
回判決)廢棄原判決，發回本院更為審理，本院判決如下：
    主  文
一、原處分撤銷。
二、訴訟費用新臺幣1,050元（即第一審起訴裁判費新臺幣300元
    及發回前上訴審訴訟費用新臺幣750元，合計新臺幣1,050元
    ）均由被告負擔。被告應給付原告新臺幣1,050元。
    事實及理由
一、爭訟概要：
　　原告於109年9月20日21時58分許，駕駛耕耘機（下稱系爭耕
    耘機）行經臺中市東勢區東蘭路卓蘭大橋燈桿C016號前發生
    事故，遭認有「拼裝車輛，未經核准領用牌證行駛」之違規
    行為，為臺中市政府警察局東勢分局（下稱舉發機關）員警
    以違反道路交通管理處罰條例（下稱道交條例）第12條第1
    項第2款規定，對原告製開第GT0000000號舉發違反道路交通
    管理事件通知單，被告續於109年11月4日以中市裁字第68-G
    T0000000號裁決書（下稱原處分），依道交條例第12條第1
    項第2款、第12條第2項之規定，按期限內到案之基準，裁處
    原告第1階段罰鍰3,600元及車輛沒入。原告不服，提起本件
    行政訴訟。
二、原告主張略以： 　　
　　原告系爭耕耘機係於108年間向台中市大雅區方琮仁先生所
    經營之農機修理廠購買，為日本製SHIBAURA中古耕耘機，買
    受後並未添加任何設備，被告徒以原告未能提供出廠證明或
    發票，遽而認定為拼裝車輛裁決沒入，於法顯有未合。被告
    逕將日本廠牌之二手耕耘機，逕指為「拼裝車」應不足採。
    原告購買系爭耕耘機後，因不諳農業機械使用證管理作業規
    範，未申請農業機械使用證及農機號牌而行駛道路，惟畢竟
    與「拼裝車」不同等語。並聲明：原處分撤銷。
三、被告答辯略以： 
　　原告當日既有行駛於道路之事實，且原告亦自承系爭耕耘機
    並未領用牌證，既未領用牌證，亦無提供道安規則第17條之
    來歷證明，核屬道交條例第12條第1項第2款所指之「拼裝車
    輛」，被告據以裁處，並無違誤等語，資為抗辯。並聲明：
    原告之訴駁回。
四、本院之判斷： 
(一)按道交條例第12條第1項第2款、第2項固然規定：「（第1項
    ）汽車有下列情形之一者，處汽車所有人新臺幣3,600元以
    上1萬800元以下罰鍰，並禁止其行駛：……二、拼裝車輛未經
    核准領用牌證行駛，或已領用牌證而變更原登檢規格、不依
    原規定用途行駛。（第2項）前項第1款中屬未依公路法規定
    取得安全審驗合格證明，及第2款、第9款之車輛並沒入之；
    第3款、第4款之牌照扣繳之；第5款至第7款之牌照吊銷之。
    」惟由該規定之文義可知，其處罰係以「拼裝車輛」為前提
    ，如非「拼裝車輛」自不受處罰。
(二)依發回判決之意旨，所謂「拼裝車輛」係指無原廠出廠證明
    之「拼湊組裝」車輛而言，蓋此種車輛未經主管機關核准並
    領用牌照之前，禁止在道路上行駛，揆其法意，無非為保障
    大眾交通安全，惟究其實質，係因「拼裝車輛」在駕駛使用
    上之安全性堪慮，故有予以禁止之必要。查各型量產車於正
    式出廠上市前之研發階段，其機電、引擎、動力傳輸、車身
    結構等各部系統均經原廠縝密精心之設計，再以系統整合之
    方式，詳為計算、測試、調校各系統於組合整車中之調諧性
    及合適度，其目的除在使各部系統經組裝成車之後，均能發
    揮原先設計之最佳性能外，更在使各部系統之運轉功率及輸
    力負苛之許容性或耐受度，彼此間緊密配合，相互調諧為用
    ，而無倚輕倚重之失衡現像，以確保將來量產上市之「整車
    」於使用上之安全性；職是，若未經此一嚴謹程序所設計、
    檢測及製造之車輛，其安全性顯然堪慮，固無異論。至若任
    意改裝非屬原廠設計規範或容許代換之零件，因已更動並破
    壞「整車」既有設計之系統調諧性及合適度，且未經原廠重
    行調校及測試，各系統整合運作是否緊密順暢，亦非無疑，
    同有危及行車安全之虞。故禁止「拼裝車輛」在公路上行駛
    之立法意旨，係著眼於使用上之不安全性，因此任「非由合
    格正式車廠所設計、製造出廠之車輛」或「在原廠車上任意
    改裝非屬原廠設計規範或容許代換之零件後，未再經原廠之
    嚴謹檢測調校之車輛」，此二種車輛均屬所謂之「拼裝車輛
    」。
(三)所謂「拼裝車輛」係指拼湊組裝之車輛，已如前述，車輛是
    否為「拼裝車輛」，係有關設計、製造或改裝層面之問題，
    至有無來歷憑證，則屬車輛「流通過程」是否適法之問題，
    二者範疇有所不同；「拼裝車輛」固通常無來歷憑證，惟欠
    缺來歷憑證者則非必屬「拼裝車輛」；由此，無法提出原廠
    出廠證明，或無領用牌證之二手車輛，尚非可遽認係「拼裝
    車輛」。又原告如能提出原廠出廠證明或領用牌證，固然有
    助於事件釐清，但縱有原廠出廠證明或領用牌證，本無法擔
    保車輛於出場後、或領得牌證後，不再私自改裝變更；是原
    廠出廠證明，或領用牌證等項，僅屬輔證性質，自不能單純
    以原告無法提出原廠出廠證明，或未領用牌證，即逕認系爭
    車輛為拼裝車輛。基於行政處罰之受處罰人不自證己罪原則
    ，及行政機關應擔保行政權之行使為正確之法理，仍應由負
    責處罰之被告舉證系爭耕耘機係「非由合格正式車廠所設計
    、製造出廠之車輛」或「在原廠車上任意改裝非屬原廠設計
    規範或容許代換之零件後，未再經原廠之嚴謹檢測調校之車
    輛」始能處罰原告；換言之，被告應就原告合於處罰要件，
    負客觀之舉證責任。
(四)經查，原告已否認系爭耕耘機為拼裝車輛，並陳稱係日本SH
    IBAURA公司製造之耕耘機（見109年度交字第537號卷第14頁
    ），並業提出讓渡證明書（見本院卷第67頁)證明系爭耕耘
    機是向方琮仁購得。再查，證人方琮仁到院具結陳稱:「（
    是否瞭解耕耘機？)我的工作就是專門維修耕耘機。」、「
    （你當初取得這輛耕耘機，有無看過這部耕耘機的狀況，當
    初買入的時候，耕耘機有無被改裝過？取得後有無改裝過? 
    原告向你購買後有無改裝過?)沒有改，我買入耕耘機時，沒
    有發現與原廠耕耘機不同之處，在我手中我也沒有改裝過，
    原告向我買了之後出過車禍，有把耕耘機牽回來讓我修，後
    來警察叫我先不要修，耕耘機牽回來後我發現，除了車頂的
    棚架原告拆掉外，耕耘機並沒有改裝過。」等語（見本院卷
    第87-92頁言詞辯論筆錄)，可知依證人證述系爭耕耘機並無
    經過改裝。
(五)另依本院現有之其他證據，本院無法認定系爭車輛係「非由
    合格正式車廠所設計、製造出廠之車輛」或「在原廠車上任
    意改裝非屬原廠設計規範或容許代換之零件後，未再經原廠
    之嚴謹檢測調校之車輛」，被告亦無法提出其他事證，足可
    證明系爭車輛系拼裝車輛，本院自難遽為原告不利之認定。
五、綜上所述，本案並無證據證明系爭車輛為拼裝車輛，被告遽
    認系爭車輛為拼裝車輛，有事實認定之違誤，原處分違法，
    應予撤銷。本件判決事證已臻明確，本案兩造其餘攻擊防禦
    方法及訴訟資料，經本院審核後乃對於本件判決結果不生影
    響，故爰無庸一一再加論述，爰併敘明。
六、本件第一審裁判費300元（此部分由原告起訴時已預為繳納
    ）及發回前上訴審訴訟費用750元（此部分費用亦經原告上
    訴時已預為繳納），總計新臺幣1,050元，依法均應由敗訴
    之被告負擔，則被告依法自應給付原告已預付之第1審裁判
    費300元及及發回前上訴審訴訟費用750元，故依法並確定如
    主文第2項所示。
七、結論：原處分違法，原告訴請撤銷為有理由，應予准許。
中　　華　　民　　國　　111 　年　  2　　月　　8　　日
　　　　　　　　　行政訴訟庭　法　官　   吳俊螢
上為正本係照原本作成。
如不服本判決，應於送達後20日內，向本院提出上訴狀，其未表
明上訴理由者，應於提出上訴後20日內向本院補提理由書（均須
按他造人數附繕本）。上訴理由應表明關於原判決所違背之法令
及其具體內容，或依訴訟資料可認為原判決有違背法令之具體事
實。
中　　華　　民　　國　111　　年　　2　　月　　8　日
　　　　　　　　　　　　　　　書記官　   王素珍